【裁判字號】    98,司養聲,216
【裁判日期】    981130
【裁判案由】    收養子女
【裁判全文】
臺灣高雄地方法院民事裁定           98年度司養聲字第216號
聲  請  人
即收養人    丁○○
聲  請  人
即被收養人  丙○○
上當事人間聲請認可收養事件，本院裁定如下：
  主  文
認可丁○○（男，民國○○年○月○○日生，身分證統一編號：
Ｚ000000000號）自民國九十八年六月十七日起收養丙○○（女，民國○○○年○月○○日生，身分證統一編號：Ｚ0
00000000號）為養女。
程序費用新臺幣壹仟元由聲請人負擔。
    理  由
一、按民法第1076條之1 第1 項規定：「子女被收養時，應得其
    父母之同意。但有下列各款情形之1 者，不在此限：(1)父母
    之一方或雙方對子女未盡保護教養義務或有其他顯然不利子
    女之情事而拒絕同意。(2)父母之一方或雙方事實上不能為意
    思表示」。又「收養子女，違反第1076條之1 之規定者，無
    效」、「收養有無效、得撤銷之原因或違反其他法律規定者
    ，法院應不予認可」，民法第1079條之4 、第1079條第2 項
    亦分別定有明文。
二、本件聲請意旨略以：收養人丁○○因與被收養人之生母甲○○結婚，故願收養被收養人丙○○為養女，經徵得被收養人
    生母甲○○及生父乙○○之同意，雙方訂立收養契約書，並
    作成書面，為此，爰依法狀請本院認可本件收養等語。
三、經查：
  (一)聲請人主張之上開事實，業據其提出收養契約書、收養同意
    書、印鑑證明、勞工一般體格（健康）檢查記錄表、各類所
    得扣繳暨免扣繳憑單、活期儲蓄存款存摺、勞工保險卡、員
    工職務證明書、財政部高雄市國稅局財產歸屬資料清單、財
    政部高雄市國稅局96年度、97年度綜合所得稅各類所得資料
    清單各1 份及戶籍謄本4 紙、建物及土地所有權狀共8 紙暨
    停車位使用證明書1 紙為證，並經收養人丁○○、被收養人
    丙○○、生母甲○○等皆到庭陳明，同意收養及出養，並皆
    瞭解收養後所生之法律關係（見本院98年10月2 日非訟事件
    筆錄），故堪信為真實。
  (二)被收養人之生父乙○○經本院兩次合法通知皆無正當理由未
    到庭，又經證人吳玉鵬到庭證述：「我是乙○○與甲○○的
    兒子。」、「（問：有無與乙○○同住？）有。」、「（問
    ：乙○○與何人同住？）自我出生至前三年，都與乙○○同
    住，除了我們二人，沒有人與我們同住。我很少與甲○○同
    住。被收養人自出生後至其國小三年級有與我們同住，但都
    是來來去去，並非一直和我們同住，大約是這週與我們同住
    ，下週就到我媽媽那邊。」、「（問：被收養人是何人扶養
    長大？）是我媽媽扶養長大的，生活費用是我媽媽給付的，
    我父親只有付我這部分的扶養費，因為我父親自被收養人出
    生時，就知道被收養人不是他所生，所以就沒有給付被收養
    人扶養費。」、「（問：乙○○何時意識不清？）97年二月
    農曆過年時左右吧，乙○○無法想起很久的事，對現在的事
    務理解能力還是有的。」、「（問：乙○○是否知悉本件收
    養？）知道，他也同意出養。」等語明確（本院98年11月6
    日非訟事件筆錄），足認被收養人之生父乙○○從被收養人
    丙○○自幼起即對其未盡保護教養之義務，雖被收養人丙○○是否確非乙○○所生，難謂無疑，即使被收養人丙○○確
    非乙○○之血緣子女，然於兩造或被收養人生母甲○○提起
    婚生否認子女之訴判決確定前，被收養人丙○○仍是乙○○
    法律上推定之婚生子女，乙○○對其自幼起仍應有保護教養
    之責，復參被收養人生父乙○○經本院兩次合法通知，皆無
    正當理由未到庭陳明，揆諸首揭法律規定，本件收養並無需
    得其生父乙○○之同意。綜合上述，本院審酌收養人與被收
    養人等間之收出養意願、彼此互動情形，及收養人已與被收
    養人生母甲○○結為夫妻，基於家庭圓滿性等一切情狀，認
    收養人丁○○收養被收養人丙○○為養女，於法即無不合，
    聲請人之聲請認可收養，應予准許。
四、依非訟事件法第21條第1 項前段、第23條、第24條第1 項，
    民事訴訟法第85條第1 項前段，裁定如主文。
中    華    民    國    98    年    11    月    30    日
                  家事法庭  司法事務官  任士慧
以上正本係照原本作成。
如不服本裁定，須於本裁定送達後10日之不變期間內，向本院提
出抗告狀，並繳納抗告費新臺幣1,000元。
中    華    民    國    98    年    11    月    30    日
                                書記官  楊馥華


司法院資訊處製作；財團法人民間司法改革基金會備份。
